臺灣高雄地方法院刑事判決
110年度審自字第23號
自  訴  人  呂燦森


自訴代理人  黃昆培律師
被      告  彭子厚


上列被告因詐欺案件，經自訴人提起自訴，本院判決如下：
    主  文
本件自訴不受理。
    理  由
一、自訴意旨略以：
  ㈠被告彭子厚於民國95年間透過蘇姓友人而認識經營原木進出
    口行業之自訴人呂燦森，因知自訴人經營原木進出口行業獲
    利良好，而認有機可趁，不斷與自訴人接觸而瞭解自訴人資
    金充裕且正準備擴大原木進口業務，遂向自訴人佯稱：其為
    阿根廷華僑，家族投資阿根廷林場，擁有許多綠檀可以出口
    ，但希望在中國找到有實力的貿易商接其所有貨品，以其控
    制整個中國綠檀市場，並向自訴人表示只要與其合作，採預
    付貨款方式，持續匯款供其林場出貨，再與當地人購貨，即
    可控制絕大部分的產量等語，遂使自訴人不疑有他而陷於錯
    誤，於同年12月26日依被告指示陸續匯款而購入木材。
　㈡被告雖於95年12月18日曾準備出貨，但到貨之木材品質不佳
    ，與先前保證之品質優良且高獲利大相逕庭，自訴人為維護
    商譽因而賠償2次予下游中國大陸之木業商，以免客戶流失
    ，然被告卻誆稱係裝櫃錯誤所致，再次取得自訴人之信任，
    並向自訴人佯稱其在玻利維亞握有高市場需求且高利潤之MO
    RADO木頭之集裝箱額度，可出口MORADO八角大方料等語，並
    保證會負擔前次損失，致使自訴人陷於錯誤，再次匯款美金
    30萬元至被告指定之帳戶。嗣後被告遲遲無法提出其所保證
    品質之木料，經自訴人要求退還預付款後，被告拖延且避不
    見面，自訴人始知受騙。因認被告涉犯刑法第339條第1項詐
    欺取財罪嫌等語。　　　
二、按刑事訴訟法第323條第1項規定：「同一案件經檢察官依第
    228條規定開始偵查者，不得再行自訴。但告訴乃論之罪，
    經犯罪之直接被害人提起自訴者，不在此限。」所謂同一案
    件，係指同一被告之同一事實而言，祇須自訴之後案與檢察
    官開始偵查之前案被告同一且所涉及之全部事實，從形式上
    觀察，如皆成罪，具有裁判上不可分之一罪關係，而前後二
    案之事實有部分相同時，即屬當之。又所謂開始偵查，除由
    檢察官自行實施之偵查行為外，尚包括依第228條第2項由檢
    察官限期命檢察事務官或司法警察官、司法警察調查犯罪情
    形及蒐集證據在內，但其他司法警察官或司法警察之調查則
    不與焉；開始偵查與否，應就其實質行為而定，不因行政上
    之所謂「偵字案」或「他字案」而有異，又本條項89年2月9
    日修正前係規定：「同一案件，經檢察官終結偵查者，不得
    再行自訴。」上述修正，旨在強調「公訴優先原則」，而將
    限制自訴權行使之時點提前至檢察官開始偵查時，是凡同一
    案件經檢察官依第228條規定開始偵查者，不論是否已有偵
    查結果，偵查結果究屬提起公訴或為不起訴處分，甚或行政
    簽結，概屬檢察官開始偵查後所得之狀態，對於上開自訴之
    提起所設之限制規定，不生影響（最高法院100年度台上字
    第3654號判決意旨參照）。
三、經查：
  ㈠自訴人於110年8月10日具狀，向本院提起本件自訴，有卷附
    「刑事自訴狀」上蓋本院收狀戳章在卷可稽（審自卷第5頁
    ），本件自訴意旨如上所示即自訴人於95年至97年6月間，
    遭被告佯稱有品質高、利潤好的木材銷售，因而陷於錯誤，
    而接續匯款美金至被告指定之帳戶等事實。惟自訴人先前於
    98年6月5日即向臺灣高雄地方檢察署（下稱高雄地檢署）提
    出刑事告訴狀，刑事告訴狀中載明：「被告於95年間透過蘇
    姓友人認識告訴人，因知告訴人經營原木進出口行業獲利良
    好，而認有機可趁，遂向告訴人佯稱：其為阿根廷華僑，家
    族投資阿根廷林場，擁有許多綠檀可以出口，但希望在中國
    找到有實力的貿易商接其所有貨品，以其控制整個中國綠檀
    市場，並向告訴人表示只要與其合作，採預付貨款方式，持
    續匯款供其林場出貨，再與當地人購貨，即可控制絕大部分
    的產量等語，遂使告訴人不疑有他而陷於錯誤，於同年12月
    26日依被告指示陸續匯款而購入木材。被告雖於95年12月18
    日曾準備出貨，但到貨之木材品質不佳，與先前保證之品質
    優良且高獲利大相逕庭，卻誆稱係裝櫃錯誤所致，再次取得
    告訴人之信任，並向告訴人佯稱其在玻利維亞握有高市場需
    求且高利潤之MORADO木頭之集裝箱額度，可出口MORADO八角
    大方料等語，並保證會負擔前次損失，致使告訴人陷於錯誤
    ，再次匯款美金30萬元至被告指定之帳戶。嗣後被告遲遲無
    法提出其所保證品質之木料，經告訴人要求退還預付款後，
    被告拖延且避不見面，告訴人始知受騙等語，有刑事告訴狀
    在卷可憑（見98年度他字第4369號卷第1至2頁）。將本案自
    訴意旨所指述之犯罪事實與上揭向高雄地檢署提出告訴之犯
    罪事實相互勾稽，兩者事實描述幾近相同，就發生時間、詐
    術（話術）、匯款金額等重要組成內涵均相同，是本件自訴
    意旨所指被告之犯罪事實，已包含在其先前向高雄地檢署檢
    察官提出告訴之犯罪事實範圍內甚明。兩者為同一案件，應
    可認定。
  ㈡高雄地檢署於98年6月5日受理自訴人提出之刑事告訴狀後，
    即分98年度他字第4369號案件，由檢察官於98年6月10日批
    示函詢華南銀行國際金融業務分行（下稱華南銀行），針對
    帳戶名：Inter Roller Group Limited，帳號：0000000000
    00號之OBU帳戶提供設立相關影本等情。嗣經華南銀行函覆
    設立資料後，再經高雄地檢署檢察官傳訊被告2次及告訴代
    理人到案說明。嗣檢察官以被告相關入出境資料、護照申辦
    、銀行開戶及公司登記等資料，認有調查之必要，而改簽分
    偵案（98年度偵字第26174號）續行調查，然因被告經檢察
    官合法傳喚二次均未到庭，且自98年3月24日出境後即未歸
    ，檢察官認被告顯已逃匿，因而對之發佈通緝，並以通緝報
    結等情，亦經本院調取上開案卷核閱無訛。是自訴人已就同
    一案件，於98年6月5日向高雄地檢署檢察官提起告訴後，業
    經檢察官開始偵查無誤。
  ㈢自訴意旨認被告所涉上開罪名均非告訴乃論之罪，無刑事訴
    訟法第323條第1項但書除外規定適用之餘地，附此敘明
四、綜上所述，自訴人係就已經檢察官開始偵查之同一案件提起
    自訴。依刑事訴訟法第323條第1項前段規定，自訴人應不得
    再行提起本件自訴，且無從補正。從而，本件自訴於法不合
    ，爰不經言詞辯論，逕依刑事訴訟法第334條之規定，諭知
    不受理判決。
據上論斷，依刑事訴訟法第323條第1項前段、第334條、第343條
、第307條，判決如主文。
中　　華　　民　　國　　111 　年　　5 　　月　　20　　日
                  刑事第五庭  審判長   法　官  黃蕙芳
                                       法  官  林明慧
                                       法  官  施君蓉   
以上正本證明與原本無異。
如不服本判決應於收受送達後20日內向本院提出上訴書狀，並應
敘述具體理由；如未敘述上訴理由者，應於上訴期間屆滿後20日
內向本院補提理由書（均須按他造當事人之人數附繕本）「切勿
逕送上級法院」。
因疫情而遲誤不變期間，得向法院聲請回復原狀。
中　　華　　民　　國　　111 　年　　5 　　月　　20　　日
                                       書記官  陳建志